臺灣臺南地方法院臺南簡易庭民事判決
111年度南簡字第635號
原      告  許建福  
法定代理人  陳鴻騰  

訴訟代理人  蘇暉律師(法扶律師)  
被      告  藍秀香  
上列當事人間返還房屋等事件，經本院於民國111年8月8日言詞
辯論終結，判決如下：
    主      文
一、被吿應自臺南市○區○○段0000○號即門牌號碼臺南市○區○○路0
    00巷00號8樓之5之房屋遷出，並騰空返還予原告。
二、本判決得假執行，但被告如以新臺幣124,500元為原告預供
    擔保，得免為假執行。
三、訴訟費用由被告負擔。　　　　
    事實及理由
一、原告起訴主張：
(一)坐落臺南市○區○○段0000○號即門牌號碼臺南市○區○○路000巷
    00號8樓之5之房屋（下稱系爭房屋）為原告所有，原告前於
    民國110年因失智症，經本院以110年度監宣字第372號裁定
    由訴外人即原告外甥陳鴻騰擔任監護人。而被告藉原告罹患
    失智症之際，未經原告同意而無權占用系爭房屋，原告監護
    人陳鴻騰基於原告利益考量，於110年12月20日以臺南東門
    郵局存證信函通知被告應自系爭房屋搬出，然被告置之不理
    ，原告自得依民法第767條規定，請求被告返還系爭房屋。
(二)退步言之，縱認被告前曾經原告默示同意使用系爭房屋，兩
    造間就系爭房屋成立使用借貸契約，然原告業於110年6月間
    因罹患失智症致無法自理生活，且原告未婚無配偶、子女可
    為扶養，亦無現金存款等動產，目前因區公所列冊為低收入
    戶，經臺南市政府社會局之協助才得以入住老人長期照護中
    心，原告僅得以系爭房屋做妥善規劃，以維持餘生養護、醫
    療等經濟上支出需求，應認原告於系爭契約訂定後，有不可
    預知之情事，原告有使用系爭房屋之必要。原告監護人陳鴻
    騰並依民法第472條規定，以111年6月20日民事補正狀向被
    吿表示終止系爭契約，並依民法第470條規定請求被告返還
    房屋，被吿已收受前開書狀，應認兩造間之使用借貸契約已
    為終止。爰依民法第767條、第472條第1款、第470條規定，
    請求被告遷讓返還系爭房屋等語。
(三)並聲明：如主文第一項所示。
二、被告則以：
(一)原告與訴外人即被告丈夫許建財為兄弟關係，被告為原告之
    弟媳，與原告關係長期友好至今，原告前曾表示因其未婚且
    無子女，願將系爭房屋無償贈與被告及許建財永久居住，兩
    造並口頭約定，待許建財日後健康狀況好轉後再辦理系爭房
    屋所有權移轉登記。而被告搬入系爭房屋居住迄今已長達6
    年之久，期間並曾出資整理、修繕系爭房屋，重新申請復水
    復電、變更戶名、繳納水電費及原告前積欠之管理費用等，
    是被告基於兩造間之贈與契約，居住使用系爭房屋，為有權
    占有，原告請求被告遷讓返還系爭房屋，並無理由等語。
(二)併為答辯聲明：原告之訴駁回。如受不利判決，願供擔保請
    准宣告免為假執行。
三、得心證之理由：
(一)按借用人應於契約所定期限屆滿時，返還借用物；未定期限
    者，應於依借貸之目的使用完畢時返還之。但經過相當時期
    ，可推定借用人已使用完畢者，貸與人亦得為返還之請求；
    借貸未定期限，亦不能依借貸之目的而定其期限者，貸與人
    得隨時請求返還借用物，民法第470條所規定。再按所有權
    人對於無權占有或侵奪其所有物者，得請求返還之。對於妨
    害其所有權者，得請求除去之，民法第767條第1項前段定有
    明文；又當事人主張有利於己之事實者，就其事實有舉證之
    責任，民事訴訟法第277條所規定；又以無權占有為原因，
    請求返還所有物之訴，被告對原告就其物有所有權存在之事
    實無爭執，而僅以非無權占有為抗辯者，原告於被告無權占
    有之事實，無舉證責任。被告應就其取得占有，係有正當權
    源之事實證明之。如不能證明，則應認原告之請求為有理由
    （最高法院72年台上字第1552號判決意旨參照）。
(二)經查原告主張系爭房屋為原告所有，被吿為原告之弟許建財
    之配偶，被吿現占有使用系爭房屋等節，業據原告提出系爭
    房屋稅籍證明書、建物登記第一類謄本、系爭房屋現場照片
    、空照圖為證（見補字卷第35、39頁、本院卷第31-57頁）
    ，復為被吿所不爭執，上情首堪認定。
(三)原告主張被告未經原告同意而無權占用系爭房屋，縱認兩造
    間就系爭房屋曾成立使用借貸契約，原告亦主張終止等語，
    被告則抗辯原告係將系爭房屋無償贈與被告及許建財，只是
    約定之後再辦理所有權移轉登記等語，依照前開說明，應由
    被吿就有權占用系爭房屋之事實，負舉證責任。經查：
　1.被吿雖提出許建福台南市私立瑞園老人長期照護中心契約影
    本（見南司簡調卷第39-45頁）、台灣電力公司105年7-8月
    電費繳費單（見南司簡調卷第49-51頁）為證，然上開長期
    照護中心契約僅能證明被吿曾與原告入住之長照中心簽約，
    上開繳費單僅能證明系爭房屋105年7至8月間之電費由被吿
    繳納，以上均不能證明兩造間就系爭房屋成立贈與契約之事
    實，被吿此部分主張，已嫌無據。
　2.再者，依據被吿聲請通知作證之證人即原告之前同居人吳盈
    慧到庭具結證稱略以：「系爭房屋之前有出租給別人，後來
    沒有出租，我有聽到原告跟弟弟許建財105年間講電話，原
    告說房子久了沒有人住，要給許建財居住，就讓許建財他們
    修理房屋後居住，我沒有聽過原告說要將系爭房屋過戶給許
    建財，這是他們兄弟的事，我沒有在管，我也沒聽過原告同
    意許建財居住多久，許建財現在在養老院」等語（見本院卷
    第112-114頁），可知原告並未承諾將系爭房屋贈與許建財
    ，僅同意許建財及其家人暫時居住於系爭房屋內，兩造間就
    系爭房屋應僅成立使用借貸契約。是被吿抗辯兩造間成立系
    爭房屋贈與契約，被吿具有正當占用權源云云，顯屬無據。
(四)又系爭房屋為一住宅，其通常使用目的即為供人居住之用，
    原告將系爭房屋出借予許建財及其家人居住，亦難認為具有
    特定之借貸目的。被告復未能另行舉證證明兩造就系爭房屋
    之使用借貸定有使用期限或存有特定之借貸目的，則兩造就
    系爭房屋所成立之使用借貸契約，應認為屬未定期限，亦不
    得依借貸之目的而定其期限之使用借貸，原告自得隨時請求
    被告返還借用物。原告前於110年12月20日以臺南東門郵局
    存證號碼000385號存證信函之送達，向被告表示終止兩造間
    使用借貸契約，有原告提出之存證信函在卷可考（見補字卷
    第17頁），然被告仍繼續居住使用系爭房屋，自屬無權占有
    ，原告依民法第767條所有物返還請求權之法律關係，請求
    被告遷讓返還系爭房屋，要屬有據。　　　　
四、綜上所述，原告依照民法第767條所有物返還請求權之法律
    關係，請求被告自系爭房屋遷出，並將之騰空返還予原告，
    核屬有據，應予准許。
五、本件為判決基礎之事證已臻明確，兩造其餘攻擊、防禦方法
    及所提之證據，經本院審酌後，認與判決之結果不生影響，
    爰不一一論列，併此敘明。
六、本件係就民事訴訟法第427條規定適用簡易程序所為被告敗
    訴之判決，依同法第436條第2項準用第389條第1項第3款規
    定，應依職權宣告假執行。併依同法第392條第2項規定，依
    職權宣告被告得預供相當金額之擔保而免為假執行。
七、訴訟費用之依據：民事訴訟法第78條。
中　　華　　民　　國　　111 　年　　8 　　月　　19　　日
                  臺灣臺南地方法院臺南簡易庭
                                  法  官  許育菱
以上正本證明與原本無異。
如不服本判決，應於送達後20日內，向本院提出上訴狀並表明上
訴理由，如於本判決宣示後送達前提起上訴者，應於判決送達後
20日內補提上訴理由書（須附繕本）。
如委任律師提起上訴者，應一併繳納上訴審裁判費。
中　　華　　民　　國　　111 　年　　8 　　月　　24　　日
                                  書記官  顏珊姍